---
title: "Laporan Analisis Penjualan"
author: "Dadan Ramdan Hidayat (52240028)"
date: "`r format(Sys.Date(), '%B %d, %Y')`"
output:
  html_document:
    theme: flatly
    toc: true
    toc_float: true
    code_folding: hide
    number_sections: true
    highlight: tango
    df_print: paged
    css: "stylee.css"
---

```{r setup, include=FALSE}
library(tidyverse)
library(lubridate)
library(ggplot2)
library(data.table)
library(lubridate)
library(DT)

```

## Tujuan Analisis

Menganalisis performa penjualan dari sebuah e-commerce selama 6 bulan terakhir berdasarkan data transaksi yang telah dibersihkan melalui proses data wrangling.

## Import & Gabungkan Data


```{r, message=FALSE, warning=FALSE}
library(data.table)
library(lubridate)

# 1. Ambil semua file CSV
folder_path <- "C:/Users/ASUS/OneDrive/Dokumen/4. Proyek/7. GitHub/Dadan-Ramdan-Hidayat-main"
file_list <- list.files(path = folder_path, pattern = "^penjualan_.*\\.csv$", full.names = TRUE)

# 2. Gabungkan semua file jadi satu data.table
dt <- rbindlist(lapply(file_list, function(file) fread(file)), fill = TRUE)

# 3. Normalisasi nama kolom
setnames(dt, tolower(gsub(" ", "_", names(dt))))

# 4. Format tanggal dan buat kolom bulan
dt[, tanggal_transaksi := as.IDate(tanggal_transaksi)]
dt[, bulan := lubridate::month(tanggal_transaksi, label = TRUE, abbr = FALSE)]

# 5. Hapus NA dan duplikat
dt <- na.omit(dt)
dt <- unique(dt)

# 6. Lihat ringkasan

DT::datatable(dt,
              caption = "ðŸ“Š Data Penjualan Gabungan",
              options = list(pageLength = 10))


```

## Statistik Deskriptif

```{r, message=FALSE, warning=FALSE}
# Hitung total transaksi dan total penjualan
summary_dt <- dt[, .(
  total_transaksi = .N,
  total_penjualan = sum(total_penjualan)
)]

# Tampilkan sebagai tabel interaktif
DT::datatable(summary_dt,
              caption = "ðŸ“‹ Ringkasan Total Transaksi dan Penjualan",
              options = list(pageLength = 5))

```

## Visualisasi Penjualan per Bulan

```{r, message=FALSE, warning=FALSE}
# Hitung total penjualan per bulan
monthly_sales <- dt[, .(total = sum(total_penjualan)), by = bulan]

# Gunakan ggplot2 untuk visualisasi
library(ggplot2)
ggplot(monthly_sales, aes(x = bulan, y = total)) +
  geom_col(fill = "steelblue") +
  labs(title = "Total Penjualan per Bulan", x = "Bulan", y = "Total Penjualan (Rp)") +
  theme_minimal()

```

## Produk Terlaris

```{r, message=FALSE, warning=FALSE}
# 5 Produk dengan total penjualan tertinggi
produk_terlaris <- dt[, .(total = sum(total_penjualan)), by = produk][
  order(-total)][1:5]

# Tampilkan dalam tabel interaktif
DT::datatable(produk_terlaris,
              caption = "ðŸ† 5 Produk Terlaris Berdasarkan Total Penjualan",
              options = list(pageLength = 5))

```

## Insight Awal

* Penjualan tertinggi terjadi di bulan tertentu (lihat grafik).
* Produk paling laris adalah produk dengan total penjualan terbesar.
* Kategori tertentu mungkin mendominasi kontribusi penjualan (bisa dianalisis lebih lanjut).

